臺灣臺中地方法院刑事判決　　　　　　　　　　　　　九十一年度訴字第二九二號
　　公　訴　人　臺灣臺中地方法院檢察署檢察官
　　被　　　告　甲○○
右列被告因違反著作權法案件，經檢察官提起公訴（九十年度偵字第二一七七六號）
，本院判決如左：
    主  文
本件公訴不受理。
    理  由
一、公訴意旨略以：被告甲○○係源成影視社（址設臺中縣后里鄉○○路二二七號）
    負責人，明知影片「阿虎」係告訴人乙○○○多媒體股份有限公司（以下簡稱勝
    琦公司）享有著作財產權之著作物，未經授權不得任意出租。竟於民國九十年十
    月間某日，向綽號「阿忠」之不詳姓名成年男子，以每捲新臺幣（下同）二百五
    十元之代價，購買他人擅自重製之影片「阿虎」錄影帶四捲；再自九十年十月底
    起，未經勝琦公司授權即擅以每捲二十五元之價格，在上址影視社陳列該批錄影
    帶而出租予不特定人觀覽以營利，並以之為常業。迄九十年十一月二十一日下午
    四時二十五分許，為警在上址當場查獲，並扣得重製之錄影帶四捲。因認被告涉
    有著作權法第九十四條以犯同法第九十二條以出租之方法侵害他人著作財產權之
    罪為常業之罪嫌。
二、公訴人認被告涉有違反著作權法第九十四條、第九十二條之以出租之方法侵害他
    人著作財產權之罪為常業罪嫌，係以被告既係以出租錄影帶為業，其出租扣案盜
    版錄影帶行為復已長達一月餘，足見確有長久經營之打算，而有以此為常業之故
    意甚明，資為論據。訊據被告則堅詞否認有何右揭常業犯行，辯稱：伊自七十六
    年三月二十四日起，即開設「源成影視社」經營錄影帶出租，並均有與著作財產
    權人訂立合約，取得錄影帶出租之權利，並非以出租盜版錄影帶為業。且該店內
    合法授權出租之錄影帶至少有二萬五千捲以上，本件被查扣之盜版錄影帶「阿虎
    」僅有四捲，可知所占比例極微小，並無以出租該等錄影帶為業之主觀意思。又
    以月租每片二十五元計算，一次可租一星期，扣案之四片均出租，一個月之收入
    亦僅有四百元，顯無法賴以為生，故伊係因一時貪小便宜，才誤觸法網等語。
三、按所謂常業犯，係指將犯罪作為賴以維生之職業者而言。而侵害著作權之常業犯
    ，應係指「以侵害著作權營生」或「恃侵害著作權為生」，始克相當。故行為人
    縱先後多次侵害著作權之行為，如並未以之維生，仍不得謂係常業犯，有最高法
    院八十五年度台上字第二０八０號判決可資參照。經查，被告辯稱其自七十六年
    三月二十四日起，即開設「源成影視社」經營錄影帶出租，並均有與著作財產權
    人訂立合約，取得錄影帶出租之權利，店內合法授權出租之錄影帶至少有二萬五
    千卷以上等語，業據其提出行政院新聞局廣播電視節目供應事業許可證一紙、得
    利影視數位聯盟契約書二份、大霹靂布袋戲授權出租合約書一份足憑。且查，本
    案查扣之盜版錄影帶「阿虎」，數量僅為四支，占被告所經營錄影帶店內可供顧
    客租借之錄影帶支數之比例極微，顯非被告用以經營錄影帶店之主要營業項目。
    被告復陳稱零租一支錄影帶之費用為三十元，一次可租用一星期；如係月租，則
    三個月四十捲，每片二十五元等語，有本院之訊問筆錄可考。是以縱將該四捲盜
    版之「阿虎」錄影帶連續以零租方式出租，一個月之收入亦僅數百元而已，尚不
    足以恃以維生至明。綜上，被告應係以出租業經合法授權之錄影帶，賺取租金為
    業，而非專以出租扣案之四支盜版「阿虎」錄影帶為業，當屬無疑。被告辯稱伊
    非常業犯等語，堪予採信。是核被告所為，應係犯著作權法第九十二條之以出租
    之方法侵害他人著作財產權罪，公訴人認被告所為係犯同法第九十四條之常業罪
    ，容有未洽。
四、又按告訴乃論之罪，告訴人於第一審辯論終結前得撤回其告訴，又告訴經撤回者
    ，應諭知不受理之判決，刑事訴訟法第二百三十八條第一項、第三百零三條第三
    款定有明文。查本件被告所為，應係涉犯著作權法第九十二條之罪，已如前述，
    而依同法第一百條規定，該罪須告訴乃論。茲因被告已與告訴人勝琦公司達成和
    解，告訴人並具狀撤回其告訴，有和解書、刑事撤回告訴狀一份附卷可考，揆諸
    上開說明，爰不經言詞辯論，諭知不受理之判決。
據上論斷，應依刑事訴訟法第三百零三條第三款、第三百零七條判決如主文。
中      華      民      國      九十一      年    五    月    二十四    日
                                臺灣臺中地方法院刑事第二庭
                                    法  官  莊  嘉  蕙
右正本證明與原本無異。
如不服本判決，應於送達後十日內向本院提出上訴狀（須附繕本），上訴於臺灣高等
法院臺中分院。
                                    書記官
中      華      民      國    九十一      年    五    月    二十四    日
